【裁判字號】    90,自,384
【裁判日期】    900626
【裁判案由】    詐欺等
【裁判全文】
臺灣臺北地方法院刑事判決                            九十年度自字第三八四號
    自  訴  人  鳳翔交通企業有限公司  設台北市○○路一一六號
    法定代理人  甲○○
    自訴代理人  丁  ○
    被      告  乙○○
                丙○○
右列被告因詐欺等案件，經自訴人提起自訴，本院判決如左：
    主  文
乙○○、丙○○均無罪。
    理  由
一、自訴意旨略以：被告乙○○於民國八十七年十二月三十一日以其自有之小客車向
    自訴人借用Ｇ２─１１０號營業車牌照，以供其駕駛營業小客車營業，並約定由
    自訴人先墊付該車之一切稅金、保險費、罰單及各種相關行政規費，再由被告乙
    ○○返還自訴人，惟被告乙○○取得前揭牌照後，即將車輛及自訴人所有之前揭
    牌照一併出售予無駕駛執照之被告丙○○，自訴人發現前情，即請被告二人前來
    解除契約並返還牌照，惟被告乙○○置之不理，且避不見面，而被告丙○○則稱
    車與牌照是向乙○○買的等語，亦拒不返還，被告二人顯涉有詐欺、侵占等罪嫌
    。
二、按犯罪事實應依證據認定之，無證據不得推定其犯罪事實；又不能證明被告犯罪
    者，應諭知無罪之判決，刑事訟訴法第一百五十四條、第三百零一條第一項分別
    定有明文。次按認定不利於被告之事實，須依積極證據，苟積極證據不足為不利
    於被告事實之認定時，即應為有利於被告之認定，更不必有何有利之證據；又事
    實之認定，應憑證據，如未能發現相當之證據，或證據不足以證明，自不能以推
    測或擬制之方法，以為裁判之基礎；且認定犯罪事實所憑之證據，無論直接或間
    接證據，其為訴訟上之證明，須達於通常一般之人均不致有懷疑，而得確信其為
    真實之程度者，始得據為有罪之認定，倘其證明尚未達到此一程度，而有合理之
    懷疑存在時，尚難為有罪之認定基礎，最高法院三十年上字第八一六號判例、四
    十年台上字第八六號、七十六年台上字第四九八六號判例均可資參照。另自訴人
    之自訴，本以使被告受刑事訴追為目的，故其陳述是否與事實相符，自應調查其
    他證據，以資審認，苟其所為攻擊之詞，尚有瑕疵，則在此瑕疵未予究明以前，
    即不能遽採為斷罪之基礎；且自訴人於自訴案件中等同於公訴案件檢察官之地位
    ，其就所自訴之犯罪事實，負有舉證之責任。再者，刑法上之侵占罪，須持有人
    變異其原來之持有意思而為不法所有之意思，始能成立，如僅將持有物延不交還
    或有其他原因致一時未能交還，既缺乏主觀要件，即難遽以該罪相繩，亦有最高
    法院六十八年度台上字第三一四六號判例可資參照，且刑法上之侵占罪與詐欺罪
    均以行為人主觀上具有不法所有之意圖為構成要件。
三、本件自訴人認被告丙○○及乙○○涉有前揭詐欺及侵占罪嫌，係以自訴人其自身
    之指訴及自訴人與被告乙○○訂定之臺北市計程車客運業駕駛人自備車輛參與經
    營契約書影本為其論據。訊據被告乙○○堅詞否認有何詐欺、侵占犯行，辯稱：
    車子是伊哥哥即被告丙○○買的，伊哥哥沒有駕照，伊有駕照，實際上是伊使用
    的，契約是伊訂的，伊只是遲交款項，現錢已交清，牌照下星期還自訴人等語。
    經查，自訴代理人即任自訴人公司經理之丁○陳稱：昨天被告二人有來找伊，帳
    都結清，牌照說一個星期要還伊，後來才知道是誤會，昨天丙○○來說車子都是
    乙○○在開的，伊公司本來誤會是丙○○在開等語（見九十年六月十九日審判筆
    錄），此核與被告乙○○所辯相符，是難認被告二人持有系爭牌照，主觀上有何
    為自己不法所有之意圖，此外，復查無其他積極證據足資證明被告二人有何自訴
    人所指訴之詐欺、侵占犯行，揆諸首揭判例，既無積極證據足認被告二人有何犯
    行，自屬不能證明被告二人犯罪，均應為無罪判決之諭知。
四、被告丙○○經合法傳喚，無正當理由不到庭，本院認本件應為無罪之諭知，爰不
    待其陳述逕行判決。
據上論結，應依刑事訴訟法第三百四十三條、第三百零一條第一項、第三百零六條，
判決如主文。
中      華      民      國      九十      年      六      月    二十六  日
                                      臺灣臺北地方法院刑事第一庭
                      法  官  陳  嘉  琪
右正本證明與原本無異
如不服本判決應於送達後十日內向本院提出上訴狀
                                          書記官
中      華      民      國      八十        年            月            日


司法院資訊處製作；財團法人民間司法改革基金會備份。
